臺灣高雄地方法院刑事判決　　　　　　　 96年度訴字第514號
公　訴　人　臺灣高雄地方法院檢察署檢察官
被　　　告　乙○○
　　　　　　　　　　（另案於臺灣高雄第二監獄執行中）
選任辯護人　吳建勛律師
　　　　　　鄭旭廷律師
　　　　　　李汶哲律師
上列被告因偽造文書等案件，經檢察官提起公訴（95年度偵緝字
第3504號），本院判決如下：
    主  文
乙○○共同犯行使偽造私文書罪，處有期徒刑肆月，如易科罰金
，以銀元佰元（即新臺幣玖佰元）折算壹日，減為有期徒刑貳
月，如易科罰金，以銀元佰元（即新臺幣玖佰元）折算壹日。
統順當舖收當物品登記簿、當票、變造之「戊○○」國民身分證
影本上所偽造之「戊○○」署名、指印各壹枚（共計署名、指印
各枚，均未扣案）均沒收。
    事  實
一、乙○○與丙○○（業經本院於民國〈下同〉94年間，以93年
    度訴字第2607號另行判決確定）2 人均明知車號QR-0902 號
    自小客車，係丙○○友人丁○○所有（為丁○○以其友人戊○○名義所購買），竟因需要現金週轉，以贖回乙○○典當
    在高雄市○○區○○路423 號1 樓「統順當舖」之車號ZI-5
    749 號，廠牌型號為福特嘉年華之自小客車（下稱嘉年華車
    輛），即共同基於意圖為自己不法所有、行使偽造私文書及
    行使變造特種文書等犯意聯絡，利用丁○○出國而將車號QR
    -0902 號自小客車交由丙○○保管使用之機會，先由乙○○
    於90年8 月1 日前之某日，換貼丙○○照片而變造戊○○國
    民身分證，足以生損害於戶政機關對於戶政管理之正確性及
    戊○○；乙○○、丙○○2 人再於90年8 月1 日某時，共同
    將上開車輛駛往統順當舖，易持有為所有之意思，將上開車
    輛侵占入己，並推由丙○○冒稱為「戊○○」本人，出示乙○○交付之前開變造「戊○○」國民身分證予不知情之統順
    當舖業務人員甲○○而行使之；丙○○又接續在該當舖之收
    當物品登記簿上備考欄內、當票2 張上當事人簽名欄內偽造
    「戊○○」之署名、指印各1 枚（共計署名、指印各3 枚）
    ，表示戊○○同意將上開車輛典當於統順當舖之意思，另在
    甲○○當場影印之變造「戊○○」國民身分證影本上偽造「
    戊○○」之署名、指印各1 枚，表示該影本與正本相符之意
    思，再持以行使交還前揭收當物品登記簿、當票1 張（另1
    張當票由丙○○自行收執）及變造之「戊○○」國民身分證
    影本予甲○○收執，足以生損害於統順當舖對於收當業務管
    理之正確性及丁○○、戊○○，且使甲○○陷於錯誤，以新
    臺幣（下同）13萬元收當該車，並在扣除前開嘉年華車輛借
    款（典當）金額後，將剩下典當款項3 萬餘元交給丙○○。
二、案經臺灣高雄地方法院檢察署（下稱高雄地檢署）檢察官主
    動檢舉而偵查起訴。
    理  由
一、訊據被告乙○○固坦承曾向丙○○購買前開嘉年華車輛，並
    將該車典當於統順當舖，後來贖回之事實，惟矢口否認有何
    侵占、偽造文書等犯行，辯稱：根本沒有和丙○○一起去當
    車，或將「戊○○」國民身分證交給丙○○，伊向丙○○購
    買嘉年華車輛時，已經將車款付清，後來雖曾將嘉年華車輛
    典當於統順當舖，但在90年8 月1 日之前，該車就已經贖回
    ，伊沒有欠丙○○車款，更不會為了贖回嘉年華車輛而與丙○○一起去當車云云。經查：
  (一)證人丙○○曾於本院審理時到庭證稱：伊跟丁○○曾經合夥
    經營中古車行，賣給被告1 輛福特嘉年華的車子，但被告沒
    有付車款，因為被告說他要從六龜出來工作，交通不方便，
    伊與被告是朋友，就先讓他開車並過戶給他，後來伊向被告
    追討該車車款時，被告說沒有辦法付款，該車已經典當在「
    統順當舖」，並建議可以將丁○○交給伊保管使用之車號QR
    -0902 號自小客車拿去典當，當出來的錢可以贖回上開嘉年
    華車輛，將該嘉年華車輛賣給第三人後，再以所得價金贖回
    車號QR-0902 號自小客車及支付車款，伊就和被告於90年8
    月1 日，共同將車號QR-0902 號自小客車開去統順當舖，快
    到當舖時被告交給伊「戊○○」身分證，由伊假冒「戊○○
    」本人典當車子，並在統順當舖之收當物品登記簿、當票等
    文件上簽「戊○○」的名字及蓋指印，車子當了13萬元，但
    沒拿到那麼多錢，要先扣掉嘉年華車輛借款（典當）的錢，
    伊只拿到3 萬多元等語（見本院96年7 月11日審判筆錄）。
    另證人丁○○曾於本院審理時到庭證稱：伊和丙○○曾合夥
    經營中古車買賣，賣給乙○○1 輛紅色福特嘉年華車子，沒
    有收到錢，但因丙○○和乙○○很熟，想說可以信任乙○○
    ，就先把車子過戶給他，丙○○有說他會負責向乙○○收這
    筆車款，伊有1 輛以戊○○名義登記之車號QR-0902 號自小
    客車，平時由伊使用，出國時交給丙○○使用，丙○○趁伊
    出國時將該車送去統順當舖典當，伊回國後才知道此事等語
    （見同上審判筆錄）。證人戊○○亦曾於本院93年度訴字第
    2607號案件（即丙○○涉犯本件犯行之案件，下稱前案）審
    理時到庭證稱：車號QR-0902 號自小客車是丁○○所購買，
    借伊名字登記，由丁○○使用，車子後來被典當伊事前並不
    知情，事後被銀行要求繳貸款時才知道此事等語（見前案卷
    內本院93年12月23日審判筆錄）。證人甲○○則於前案及本
    案本院審理時到庭證述：90年8 月1 日伊在統順當舖負責借
    貸工作，有接受車號QR-0902 號自小客車之典當，是乙○○
    和丙○○來典當的，當車時需要車主本人過來，會核對身分
    證上照片，當時丙○○自稱是「戊○○」，有拿「戊○○」
    國民身分證正本出來，伊看過之後有影印留底，寫上「與正
    本無誤」，並由典當的人簽上「戊○○」簽名及蓋指印，因
    為乙○○在90年8 月1 日前不久，曾到統順當舖典當1 輛嘉
    年華車子，所以伊在90年8 月1 日當天見到乙○○時知道他
    是誰，乙○○介紹丙○○開車來借錢，順便要贖回他的嘉年
    華車輛，車號QR-0902 號自小客車當了13萬元，但要扣掉嘉
    年華車輛典當的錢等語（見前案卷內本院93年12月23日審判
    筆錄、本案院卷96年7 月11日審判筆錄）。此外，並有車號
    QR-0902 號自小客車當票、統順當舖收當物品登記簿、統順
    當舖留存之「戊○○」國民身分證正反面影本各1 份（見高
    雄地檢署93年度他字第2045號偵查卷第2 頁、前案院卷第35
    、170 頁）附卷可稽。查證人甲○○與被告素不相識，僅因
    典當業務往來而見過幾次面，業據被告自承在卷（見本院96
    年7 月11日審判筆錄），2 人間應無怨隙可言，而證人丙○○於前案及本案中，自始至終均坦承自己所為之犯行，並無
    避重就輕，將犯行推給被告以求減輕自己罪責之情形，是證
    人甲○○、丙○○均無甘冒偽證罪責，故意虛構事實誣陷被
    告之動機及必要，渠等所證：90年8 月1 日係由被告陪同證
    人丙○○前往統順當舖典當車號QR-0902 號自小客車等語應
    屬可信。又公訴人固主張證人丙○○所出示之上開「戊○○
    」國民身分證係偽造之特種文書，惟卷內僅有該國民身分證
    影本，並無正本扣案可資鑑定（鑑定該國民身分證係屬偽造
    或變造），尚難遽認該國民身分證係屬偽造，就此部分即應
    為對被告較有利之認定，亦即認定上開國民身分證係變造所
    得。
  (二)被告雖辯稱：於90年8 月1 日之前，前開嘉年華車輛已經贖
    回，並過戶給案外人傅萬教（登記在其妻傅己○名下），不
    可能為了贖回該車而與證人丙○○一起去典當車號QR-0902
    號自小客車等語、證人傅萬教亦證稱：於過戶前已取得該車
    等語、證人甲○○卻於本院審理時證稱：90年8 月1 日當天
    典當車號QR-0902 號自小客車後，被告才取回嘉年華車輛等
    語，此與事實不符，顯見證人甲○○所為證言全部不足採信
    云云。經查，證人丙○○已於本院審理時證稱：90年8 月1
    日去當車那天，沒有一併取回嘉年華車輛，後來找到被告時
    ，被告才說該車已經賣掉等語（見本院96年7 月11日審判筆
    錄）；證人傅萬教則於本院審理時證稱：因為上開嘉年華車
    輛之車主（即被告）曾邀伊投資，伊投資了大約10萬元，後
    來車主要把投資款還伊，就說要賣上開嘉年華車輛來還錢，
    但是一直賣不掉，伊就跟車主說乾脆把車子過戶給伊抵債務
    ，在過戶前幾天，車主帶伊去當舖取車，伊繳了2 萬多元給
    當舖才取得車輛，取車後由伊開回家，後來該車一直在伊手
    中，沒有再還給車主等語（見本院96年10月17日審判筆錄）
    。又上開嘉年華車輛已於90年7 月17日過戶登記在證人傅萬
    教之妻傅己○名下，亦有汽（機）車過戶登記書（見本案院
    卷第67頁）在卷可按。至證人甲○○固曾於本院審理時到庭
    證稱：90年8 月1 日被告和丙○○去典當車子，被告在同一
    天把嘉年華車輛帶走了云云（見本院96年7 月11日審判筆錄
    ），所述與證人丙○○、傅萬教相異。惟證人甲○○亦同時
    證稱：一開始被告來典當嘉年華車輛時，是留車（車子留在
    當舖），不是原車使用，但印象中被告好像有說他要開出去
    ，到底伊有沒有借給他使用，要回去查證等語（見同上審判
    筆錄），可見證人甲○○對嘉年華車輛是否於90年8 月1 日
    前已經借給被告開走使用乙節記憶模糊，無法確定。本院審
    酌證人甲○○為統順當舖借貸人員，日常工作即為處理借貸
    （典當）案件，被告典當嘉年華車輛之事對其而言，僅為經
    手過之多數借貸案件中之1 件，不具特殊性，而對證人丙○○、傅萬教而言，本件典當嘉年華車輛之事均屬日常生活中
    較少發生之特殊事件（證人丙○○為贖回該車而犯罪，證人
    傅萬教為保障債權而與被告一同至當舖取車），則衡諸常情
    ，就嘉年華車輛究竟何時交由被告帶走乙節，證人丙○○、
    傅萬教之記憶應較證人甲○○清晰、正確。況一般人之記憶
    常會隨著時間經過而漸趨模糊、淡忘，證人甲○○於96年7
    月11日本院審理中到庭作證時，距離90年8 月1 日已將近6
    年，時間相距甚遠，其對何時交車之細節已經記憶不清尚與
    常情無違。是堪認證人甲○○證述被告係於90年8 月1 日當
    天將嘉年華車輛帶走云云，係因時間經過甚久，其記憶模糊
    有誤所致，此部分自應以證人丙○○、傅萬教所述為可採，
    惟尚難因證人甲○○就此項細節所為證述有誤，即認其關於
    其他部分之證述均亦不足採信。
  (三)再查，統順當舖於90年7 月17日前之某日，已將上開嘉年華
    車輛交由被告開走（被告則交由證人傅萬教開走），固如前
    述，然被告已於本院準備程序時自承上開嘉年華車輛在典當
    後有原車使用（見本院96年3 月21日準備程序筆錄），證人
    甲○○亦曾證述印象中被告好像有說他要開出去，到底伊有
    沒有借給他使用，要回去查證等語，前已敘明，足認即使典
    當款項未完全清償，統順當舖亦可能將上開嘉年華車輛交給
    被告開走使用無疑。是統順當舖雖於90年7 月17日前之某日
    ，在收受2 萬餘元後，將上開嘉年華車輛交給被告開走使用
    ，惟此可能係於特定條件下（例如不積欠利息或超付利息、
    清償部分典當款項或滿足其他條件等）同意讓被告暫時將車
    輛開走使用，尚難認定此時被告已清償全部典當款項，將上
    開嘉年華車輛贖回。又縱使上開嘉年華車輛尚未贖回（即清
    償全部典當款項），被告亦得辦理過戶手續，將該車過戶至
    他人名下，故無從因被告將嘉年華車輛過戶予他人，即認該
    車已經贖回。是以，被告辯稱：於90年8 月1 日前已將嘉年
    華車輛贖回並過戶給證人傅萬教，不可能為了贖回該車而與
    證人丙○○一起去當車云云，尚不足採。
  (四)綜上所述，本件事證明確，被告上開犯行已堪認定。另被告
    雖曾聲請本院向統順當舖及管理機關調取上開嘉年華車輛之
    典當、贖回資料，惟統順當舖已於94年3 月11日讓渡予「田
    德當舖」經營，「田德當舖」復於同年10月26日讓渡予「超
    基當舖」經營，而統順當舖並未將其典當資料留下轉交「田
    德當舖」，故「超基當舖」並無統順當舖90年度之典當、贖
    回資料，而統順當舖之管理機關即高雄市政府警察局三民第
    二分局亦未留存統順當舖90年4 月至8 月份之收當物品登記
    簿影本，此有高雄市政府警察局96年4 月24日高市警刑偵四
    查字第0960022574號函暨所附統順當舖異動情形表、高雄市
    政府警察局三民第二分局96年8 月31日高市警三二分偵字第
    0960024025號函各1 份、本院公務電話記錄2 份（見本案院
    卷第81-82 、89、172-173 頁）附卷可考，此部分無從再予
    調查，附此敘明。
二、查被告行為後，如附表所示之刑法法條均經修正，並均自95
    年7 月1 日起開始施行，又本次刑法修正之比較新舊法，應
    就罪刑有關之共犯、未遂犯、想像競合犯、牽連犯、連續犯
    、結合犯，以及累犯加重、自首減輕暨其他法定加減原因（
    如身分加減）與加減例等一切情形，綜其全部罪刑之結果而
    為比較，最高法院95年5 月23日第8 次刑事庭會議決議可資
    參照。則比較如附表所示新舊法後，綜合言之，以舊法（下
    稱修正前刑法）對被告較有利，即新法（本院裁判時之法律
    ）並無較有利於被告，依刑法第2 條第1 項前段之規定，自
    應適用行為時之法律以論處。又被告冒用戊○○名義，行使
    偽造私文書、變造特種文書（國民身分證）而將丁○○所有
    之車號QR-0902 號自小客車典當於統順當舖，其行為顯足以
    生損害於戶政機關對於戶政管理之正確性、統順當舖對於收
    當業務管理之正確性及丁○○、戊○○。是核被告所為，係
    犯刑法第216 條、第210 條、修正前刑法第212 條之行使偽
    造私文書罪、行使變造特種文書罪及修正前刑法第335 條第
    1 項之普通侵占罪。又公訴意旨認關於行使戊○○國民身分
    證部分，被告所為係犯行使偽造特種文書罪，固有未合，惟
    其基本事實同一，適用之法條條項亦未變更，本院自應予以
    審理，且無須變更起訴法條，併此敘明。再按因身分或其他
    特定關係成立之罪，其共同實施或教唆幫助者，雖無特定關
    係，仍以共犯論。修正前刑法第31條第1 項定有明文。而普
    通侵占罪係因特定關係始能成立之犯罪，即須有行為人先持
    有被害人之物之關係始能構成該罪，本件被告雖未持有車號
    QR-0902 號自小客車，不具普通侵占罪所要求之特定關係，
    惟案外人丙○○於90年8 月1 日前已因借貸關係持有丁○○
    所有之上開車輛，被告與丙○○復就本件侵占犯行有犯意聯
    絡及行為分擔，依刑法第28條、修正前刑法第31條第1 項之
    規定，2 人均為普通侵占罪之共同正犯。另被告及丙○○2
    人，就行使偽造私文書、行使變造特種文書犯行部分，亦均
    有犯意聯絡及行為分擔，依刑法第28條規定，皆為共同正犯
    （修正前刑法第28條關於共犯係規定「2 人以上共同實施犯
    罪之行為者，皆為正犯」，修正後改為「2 人以上共同實行
    犯罪之行為者，皆為共犯」，修法後將完全未參與犯罪行為
    之實行之陰謀共同正犯及預備共同正犯刪除，而被告與丙○○就本件犯行均有犯意聯絡、行為分擔，屬實行之正犯，不
    論依修正前或修正後刑法第28條之規定，均構成共同正犯，
    對被告而言並無有利或不利之情形，自不生新舊法比較之問
    題，應逕依修正後之刑法第28條論以共犯）。被告在上開當
    票2 紙及收當物品登記簿、變造之「戊○○」國民身分證影
    本各1 紙上分別偽造「戊○○」之署名、指印各1 枚（共計
    署名、指印各4 枚）之行為，及其將前開當票1 張（另1 張
    由丙○○自行收執）、收當物品登記簿、變造之「戊○○」
    國民身分證影本交還甲○○而行使之行為，均係基於單一犯
    意，以單一行為之數個舉動，接續進行同一犯行，而侵害同
    一法益，均為接續犯，屬實質上一罪。被告前揭偽造「戊○○」署名、指印之行為，屬偽造私文書犯行之一部，應為偽
    造私文書之犯行所吸收，又其變造特種文書、偽造私文書後
    復持以行使，變偽造之低度行為應分別為行使之高度行為所
    吸收，均不另論罪。被告與丙○○侵占前開車輛後，推由丙○○向不知情之甲○○佯稱自己是車主戊○○，將該車典當
    於統順當舖，致甲○○誤信丙○○為車主，以13萬元收當該
    車之行為，因屬犯罪後處分贓物之不罰後行為，自無另行成
    立詐欺取財罪之餘地。被告侵占上開車輛之目的在於以行使
    偽造私文書、行使變造特種文書等方法將該車典當獲利，所
    犯上開3 罪間，有方法目的之牽連關係，應從一重之行使偽
    造私文書罪處斷。另統順當舖業務人員甲○○以13萬元收當
    車號QR-0902 號自小客車後，係先扣除嘉年華車輛借款（典
    當）金額，始將剩下典當款項3 萬餘元交給丙○○之事實，
    業經證人甲○○、丙○○證述如前，公訴意旨誤認甲○○收
    當後係將典當款項13萬元全數交予丙○○及被告花用，尚有
    未合，併此敘明。爰審酌被告僅因需要現金週轉，以贖回已
    典當之嘉年華車輛，即與丙○○共同侵占被害人丁○○之車
    輛，並推由丙○○冒稱車主戊○○，以行使變造國民身分證
    、偽造私文書之方式將該車典當謀利，行為實有不當，犯後
    復未與被害人丁○○達成和解，賠償其所受損失，及其犯罪
    之動機、目的、手段等一切情狀，量處如主文所示之宣告刑
    。又被告犯罪之時間在96年4 月24日以前，合於中華民國96
    年罪犯減刑條例規定之減刑條件，應依該條例第2 條第1 項
    第3 款，減其刑期2 分之1 。
三、被告行為時之刑法第41條第1 項前段規定：「犯最重本刑為
    5 年以下有期徒刑以下之刑之罪，而受6 個月以下有期徒刑
    或拘役之宣告，因身體、教育、職業、家庭之關係或其他正
    當事由，執行顯有困難者，得以1 元以上3 元以下折算1 日
    ，易科罰金。」關於易科罰金之折算標準，修正前罰金罰鍰
    提高標準條例第2 條前段（自95年7 月1 日起已刪除）規定
    ，就其原定數額提高為100 倍折算1 日，則本件被告行為時
    之易科罰金折算標準，應以銀元300 元折算1 日，經折算為
    新臺幣後，即應以新臺幣900 元折算1 日。惟刑法第41條第
    1 項前段已於95年7 月1 日修正公布施行，修正後規定為：
    「犯最重本刑為5 年以下有期徒刑以下之刑之罪，而受6 個
    月以下有期徒刑或拘役之宣告者，得以新臺幣1 千元、2 千
    元或3 千元折算1 日，易科罰金。」比較修正前後易科罰金
    之折算標準，以修正公布施行前之規定較有利於被告，自應
    依刑法第2 條第1 項前段，適用修正前刑法第41條第1 項前
    段規定，定其折算標準，而諭知本件減刑前、後易科罰金之
    折算標準。
四、統順當舖收執之收當物品登記簿、當票、變造之「戊○○」
    國民身分證影本上，由共犯丙○○分別偽造之「戊○○」署
    名、指印各1 枚（共計署名、指印各3 枚，均未扣案），均
    為偽造之署押，應依刑法第219 條之規定，不問屬於犯人與
    否，均宣告沒收。又變造之「戊○○」國民身分證1 枚（未
    扣案），卷內並無證據足認屬被告或共犯丙○○所有，爰不
    予宣告沒收。另由共犯丙○○收執之當票1 張已滅失，業據
    其於前案審理時供述在卷（見前案卷內本院94年1 月20日審
    判筆錄），則該當票（含其上之偽造「戊○○」署名、指印
    各1 枚）既已滅失，自無庸宣告沒收，併予敘明。
據上論斷，應依刑事訴訟法第299 條第1 項前段，刑法第2 條第
1 項前段、第28條、第216 條、第210 條、第219 條，修正前刑
法第31條第1 項、第212 條、第335 條第1 項、第55條、第41條
第1 項前段，罰金罰鍰提高標準條例第1 條前段，修正（廢止）
前罰金罰鍰提高標準條例第2 條，中華民國96年罪犯減刑條例第
2 條第1 項第3 款、第7 條，判決如主文。
本案經檢察官余若凡到庭執行職務。
中　　華　　民　　國　　96　　年　　10　　月　　31　　日
                鳳山刑事第二庭  審判長法　官  林水城
                                      法　官  譚德周
                                      法  官  楊筑婷
如不服本判決，應於判決送達後10日內，向本院提出上訴狀（上
訴狀內須記載上訴理由）。
中　　華　　民　　國　　96　　年　　10　　月　　31　　日
                                      書記官  林靜慧
附表：刑法修正前後之比較
┌────┬───────┬───────┬────────────┬────┬────┐
│刑法條號│舊法規定（修正│新法規定（修正│        比較理由        │比較依據│比較結果│
│        │前刑法）      │後刑法）      │                        │        │何者對被│
│        │              │              │                        │        │告有利  │
├────┼───────┼───────┼────────────┼────┼────┤
│第31條第│因身分或其他特│因身分或其他特│將「實施」修正為「實行」│刑法第2 │新法    │
│1 項    │定關係成立之罪│定關係成立之罪│，排除陰謀共同正犯及預備│條第1 項│        │
│        │，其共同實施或│，其共同實行、│共同正犯之適用。另考量無│但書    │        │
│        │教唆幫助者，雖│教唆或幫助者，│身分或特定關係之共同正犯│        │        │
│        │無特定關係，仍│雖無特定關係，│、教唆犯、幫助犯之可罰性│        │        │
│        │以共犯論。    │仍以正犯或共犯│，衡情而論應較有身分或特│        │        │
│        │              │論。但得減輕其│定關係者為輕，惟無身分或│        │        │
│        │              │刑。          │特定關係之正犯或共犯惡性│        │        │
│        │              │              │較重之情形亦屬常見，故增│        │        │
│        │              │              │設但書規定得減輕其刑，以│        │        │
│        │              │              │利實務上之靈活運用。本件│        │        │
│        │              │              │被告所犯普通侵占罪部分，│        │        │
│        │              │              │適用舊法並無減輕其刑之規│        │        │
│        │              │              │定，適用新法則得減輕其刑│        │        │
│        │              │              │，比較言之，以新法對被告│        │        │
│        │              │              │有利。                  │        │        │
├────┼───────┼───────┼────────────┼────┼────┤
│第55條後│犯一罪而其方法│刪除          │鑑於牽連犯之實質根據難有│刑法第2 │舊法    │
│段      │或結果之行為犯│              │合理說明，且其存在亦有擴│條第1 項│        │
│        │他罪名者，從一│              │大既判力範圍，有鼓勵犯罪│前段    │        │
│        │重處斷。      │              │之嫌，而予刪除，其後在適│        │        │
│        │              │              │用上得視其具體情形，分別│        │        │
│        │              │              │論以想像競合犯或數罪併罰│        │        │
│        │              │              │予以處斷。本件被告上開普│        │        │
│        │              │              │通侵占、行使偽造私文書、│        │        │
│        │              │              │行使變造特種文書等犯行，│        │        │
│        │              │              │依舊法規定為牽連犯，為裁│        │        │
│        │              │              │判上一罪，從一重處斷，如│        │        │
│        │              │              │依新法，因牽連犯規定已刪│        │        │
│        │              │              │除，其上開3 項犯行應數罪│        │        │
│        │              │              │併罰，比較言之，以舊法對│        │        │
│        │              │              │被告有利。              │        │        │
├────┼───────┼───────┼────────────┼────┼────┤
│第216 條│該罪法定刑為「│該罪法定刑為「│新法罰金數額下限、計算額│刑法第2 │舊法    │
│、第212 │1 年以下有期徒│1 年以下有期徒│度均較舊法增加，比較言之│條第1 項│        │
│條（依第│刑、拘役或3 百│刑、拘役或新臺│，以舊法對被告有利。    │前段    │        │
│212 條規│元以下罰金」，│幣9 千元以下罰│                        │        │        │
│定處斷）│罰金數額下限為│金」，罰金數額│                        │        │        │
│、第33條│銀元1 元以上，│下限為新臺幣1 │                        │        │        │
│第5 款  │計算額度亦為銀│千元以上，並以│                        │        │        │
│        │元1 元（罰金罰│百元計算之。  │                        │        │        │
│        │鍰提高標準條例│              │                        │        │        │
│        │第1 條前段規定│              │                        │        │        │
│        │：依法律應處罰│              │                        │        │        │
│        │金、罰鍰者，就│              │                        │        │        │
│        │其原定數額得提│              │                        │        │        │
│        │高為2 倍至10倍│              │                        │        │        │
│        │）。          │              │                        │        │        │
├────┼───────┼───────┼────────────┼────┼────┤
│第335 條│該罪法定刑為「│該罪法定刑為「│新法罰金數額下限、計算額│刑法第2 │舊法    │
│第1 項、│5 年以下有期徒│5 年以下有期徒│度均較舊法增加，比較言之│條第1 項│        │
│第33條第│刑、拘役或科或│刑、拘役或科或│，以舊法對被告有利。    │前段    │        │
│5 款    │併科1 千元以下│併科新臺幣3 萬│                        │        │        │
│        │罰金」，罰金數│元以下罰金」，│                        │        │        │
│        │額下限為銀元1 │罰金數額下限為│                        │        │        │
│        │元以上，計算額│新臺幣1 千元以│                        │        │        │
│        │度亦為銀元1 元│上，並以百元計│                        │        │        │
│        │（罰金罰鍰提高│算之。        │                        │        │        │
│        │標準條例第1 條│              │                        │        │        │
│        │前段規定：依法│              │                        │        │        │
│        │律應處罰金、罰│              │                        │        │        │
│        │鍰者，就其原定│              │                        │        │        │
│        │數額得提高為2 │              │                        │        │        │
│        │倍至10倍）。  │              │                        │        │        │
├────┴───────┴───────┴────────────┴────┴────┤
│綜合比較結果：刑法第31條第1 項修正後之規定雖對本件被告較有利，惟若整體適用新法，被告上│
│開3 罪即不得再依牽連犯規定論以一罪，須數罪併罰，不利於被告，故綜合比較後，應以整體適用│
│舊法對被告較有利。                                                                    │
└───────────────────────────────────────────┘
附錄本案論罪科刑法條：
中華民國刑法第210條
偽造、變造私文書，足以生損害於公眾或他人者，處5 年以下有
期徒刑。
中華民國刑法第212條
偽造、變造護照、旅券、免許證、特許證及關於品行、能力服務
或其他相類之證書、介紹書，足以生損害於公眾或他人者，處1
年以下有期徒刑、拘役或3 百元以下罰金。
中華民國刑法第216條
行使第210 條至第215 條之文書者，依偽造、變造文書或登載不
實事項或使登載不實事項之規定處斷。
中華民國刑法第335條
意圖為自己或第三人不法之所有，而侵占自己持有他人之物者，
處5 年以下有期徒刑、拘役或科或併科1 千元以下罰金。
前項之未遂犯罰之。
